臺灣高等法院高雄分院刑事裁定
111年度毒抗字第223號
抗  告  人  
即  被  告  黃威  


上列抗告人因檢察官聲請觀察勒戒案件，不服臺灣高雄地方法院
中華民國111 年5 月20日裁定（111 年度毒聲字第315 號），提
起抗告，本院裁定如下：
    主  文
抗告駁回。
    理  由
一、本件原裁定的內容主要為：抗告人即被告黃威（下稱被告）
    基於施用第二級毒品的犯罪故意，於民國111 年1 月11日晚
    上，在其高雄市○○區○○街000號7樓之3的住處內，施用甲基
    安非他命1 次，經警方查獲後，檢察官聲請裁定將被告送勒
    戒處所觀察、勒戒，原審認檢察官聲請與卷內事證及毒品危
    害防制條例第20條第3項、第1 項規定相符，故裁定被告「
    令入勒戒處所觀察、勒戒，其期間不得逾2 月」。
二、本件抗告的內容主要為：
　㈠本件警方人員是因被告另案涉犯詐欺案件，於111年1月13日
    持搜索票至被告住處搜索時，扣得空夾鏈袋及破碎的玻璃球
    ，即強制要求被告接受採尿檢驗，被告因不懂法律，當下心
    生畏懼，方會配合，故本件採尿過程違反程序。
　㈡被告經查獲至今，並未獲得陳述意見的機會，聽審權未能獲
    得保障，即收到觀察、勒戒的裁定。而因被告家中有罹患失
    智症的父親需要被告照顧，且被告本身也因發生車禍而行動
    不便，又被告為家中經濟來源，父母親均無收入，希望能衡
    量被告的家中狀況，給予被告在外接受戒癮治療的機會。
三、依據毒品危害防制條例第20條第1、3項規定，非觀察、勒戒
    或強制戒治執行完畢釋放後3年內再犯施用第一、二級毒品
    罪者，檢察官應聲請法院裁定令被告入勒戒處所觀察、勒戒
    。又毒品危害防制條例第20條第3項：「依前項規定為觀察
    、勒戒或強制戒治執行完畢釋放後，3年後再犯第10條之罪
    者，適用前2項之規定」，其所謂「3年後再犯」，是指本次
    再犯距最近1次觀察、勒戒或強制戒治執行完畢釋放已經超
    過3年者，就符合其規定要件，不因其間有無犯第10條之罪
    經起訴、判刑或執行而受影響（最高法院109年度台上字第3
    826號刑事判決可作為參考）。
四、本件被告於111 年1 月11日晚上，在其上述住處內，施用甲
    基安非他命1 次，而犯毒品危害防制條例第10條第2 項的施
    用第二級毒品犯行，有被告偵訊中的自白、高雄市政府警察
    局刑事警察大隊偵辦毒品嫌疑人尿液編號對照表、正修科技
    大學超微量研究科技中心111年2月14日尿液檢驗報告、扣案
    之毒品殘渣袋及吸食器等證據可以證明，自可認定。再者，
    被告為前述施用第二級毒品犯行前，最近1次觀察、勒戒或
    強制戒治執行完畢的情形為：被告因施用毒品案件，經法院
    裁定而為觀察、勒戒後，於101年9月11日執行完畢釋放，此
    有臺灣高等法院被告前案紀錄表可以證明。故被告前述施用
    第二級毒品犯行，距離其最近1次觀察、勒戒執行完畢釋放
    的時間，已經超過3年，依據毒品危害防制條例第20條第3項
    規定及前述說明，被告應重為觀察、勒戒或強制戒治之治療
    。
五、被告雖然以前述主張提起抗告，然而：
　㈠本件被告遭查獲後，曾經檢察官於111年3月30日予以傳訊，
    而被告於該次偵訊過程中，明確向檢察官表示其有同意警方
    對其進行採尿檢驗，並未提及有遭強制驗尿的情形。而該次
    偵訊距離被告遭查獲已經超過2個月，且被告是經檢察官傳
    訊到庭，並未有警方人員在場，倘若被告真的有遭警方強制
    驗尿，自會於該次偵訊過程中向檢察官反應，但被告當時未
    有此舉，則其事後辯稱是遭警方人員強制驗尿，實屬難以採
    信。況且，本件被告遭查獲持有吸食器及殘渣袋，而殘渣袋
    內的物品經警方人員進行初步檢驗結果，呈現安非他命類毒
    品的陽性反應，此有檢驗照片在卷可證。而上述扣案物證再
    佐以被告偵訊中的自白，已可認定被告前述施用第二級毒品
    犯行。因此，即使排除採尿檢驗報告此項證據，亦不影響被
    告本件犯行的成立。
　㈡如前所述，本件檢察官於被告遭查獲後，曾於111年3月30日
    偵訊被告，並於偵訊過程中，訊問被告本件施用第二級毒品
    犯行的相關犯罪情節，並聽取被告表示希望接受戒癮治療的
    意見，此有該次偵訊筆錄可以證明。因此，本件顯無被告所
    稱其聽審權未受保障的情形。而檢察官聽取被告上述意見後
    ，因審酌：「被告已有多次再犯施用毒品之刑事紀錄，業經
    法院判決確定，顯見被告處於得任意與外界接觸之環境，欠
    缺相關強而有力之約束機制，面對隨手可得之毒品誘惑，難
    以期待被告有戒除毒癮之自律及決心，是認不宜擇以戒癮治
    療緩起訴之處遇模式」，故而向原審法院聲請觀察、勒戒（
    參見檢察官聲請書之記載）。檢察官既是在充分審酌上述具
    體事由後，方向法院聲請觀察、勒戒，且過程中，亦顯無裁
    量逾越、裁量濫用或裁量怠惰等裁量不合法的情形，則原審
    基於尊重檢察官的裁量權，准予檢察官所為聲請，自屬於法
    有據、並無違誤。
　㈢毒品危害防制條例所規定的觀察、勒戒處分，除了是幫助施
    用毒品者戒除毒癮的保安處分外，同時也具有社會保安功能
    ，而被告及其家人的生活圓滿，與限制其人身自由的相關處
    分所欲達到的目的，原本就難以兩全，自然無法因為被告個
    人或其家庭因素，就可免予為相關處分。
六、綜上所述，原審准予檢察官之聲請，而裁定被告「令入勒戒
    處所觀察、勒戒，其期間不得逾2 月」，經核並無不當，故
    被告以上述事由認為原裁定不當而提起抗告，並無理由，應
    予駁回。
七、依刑事訴訟法第412 條，裁定如主文。
中　　華　　民　　國　　111 　年　　7 　　月　　5 　　日
                  刑事第四庭    審判長法  官  黃建榮
                                      法  官  李嘉興
                                      法  官  陳君杰
以上正本證明與原本無異。
不得再抗告。
中　　華　　民　　國　　111 　年　　7 　　月　　5 　　日
　　　　　　　　　　　　　　　　　　　書記官　吳璧娟